【裁判字號】    89,易,2643
【裁判日期】    900403
【裁判案由】    偽造文書
【裁判全文】
臺灣臺北地方法院刑事判決                        八十九年度易字第二六四三號
    公  訴  人  臺灣臺北地方法院檢察署檢察官
    被      告  丁○○
    被      告  乙○○
右列被告等因偽造文書案件，經檢察官聲請簡易判決處刑（八十八年度偵字第一六三
一九號、第二七二一四號），本院簡易庭認應適用通常程序，移由本院審理，本院判
決如左：
    主  文
丁○○、乙○○共同明知為不實之事項，而使公務員登載於職務上所掌之公文書，足
以生損害於公眾及他人，各處有期徒刑肆月，如易科罰金，均以佰元折算壹日。乙○○緩刑年。
    事  實
一、丁○○係蒂盟貿易有限公司（下稱蒂盟公司）及橋彬貿易有限公司（下稱橋彬公
    司）之實際出資及經營者，明知台北市○○○路五二○號二樓及二樓之一之房屋
    均係登記在其前妻丙○○（兩人於民國八十七年六月二十九日離婚）名下，由其
    管理並提供蒂盟公司及橋彬公司使用，詎其於前開房屋八十七年二月六日為本院
    查封後，與丙○○婚姻關係仍存續中之八十七年間某日，為使該兩幢房屋能繼續
    提供公司使用，徵得當時擔任蒂盟公司及橋彬公司掛名負責人之乙○○同意，竟
    與乙○○基於犯意之聯絡，通謀虛偽約定丙○○（業經檢察官另為不起訴處分）
    願將前開兩幢房屋出租予乙○○，而由丁○○指使不知情之公司職員楊淑品在橋
    彬公司內制作虛偽不實內載：乙○○以每月新台幣（下同）一萬五千元之租金向
    丙○○承租林森北路五二○號二樓及二樓之一之房屋，租期自八十六年十月七日
    起至九十六年十月六日止，乙○○並支付四萬五千元之押租金等內容之租賃契約
    後，於八十七年十月十三日在上址，指示不知情之公司職員鄭翠賢，向本院民事
    執行處所派員警查報房屋使用情形時提出，致使僅作形式調查之員警所屬台北市
    政府警察局中山分局將前開不實之租約內容，登載於該分局八十七年十月十五日
    （八七）北市警中刑欽字第八七六二三二八四○○號函文內，本院民事執行處因
    收受前開函文，接續將此不實租約之內容，登載於本院同年十一月十四日民事執
    行事件進行單及拍賣公告內，並註明拍定後不點交，致該兩幢房屋之拍定人甲○○無法取得不動產之占有使用，足以生損害於法院對執行程序中拍賣標的物使用
    情形認定之正確性以及拍定人甲○○對拍賣標的物之占有使用。
二、案經甲○○對乙○○部分告訴由台灣台北地方法院檢察署檢察官偵查時併就丁○○部分自動檢舉偵查起訴。
    理  由
一、訊據被告丁○○、乙○○對右揭犯罪事實均坦白承認（見本院九十年三月十五日
    筆錄第八頁），核與告訴人甲○○指訴（參見告訴狀）及證人丙○○（見本院九
    十年三月十五日筆錄第三頁至第六頁）、楊淑品、鄭翠賢（該兩人部分見本院九
    十年二月一日筆錄第三頁至第六頁）於本院審理時證述情節大致相符，並有台北
    市建物登記謄本（見八十八年度偵字第一六三一九號卷第十七頁及第十八頁）、
    本院民事執行處八十七年二月六日查封筆錄（附於影印之八十七年度執全字第一
    五五號卷內）、房屋租賃契約書（見前述偵卷第十二頁至第十四頁）、台北市政
    府警察局中山分局交辦（查）單（見前述偵卷第一百七十一頁）、台北市政府警
    察局中山分局函（見前述偵卷第一百六十八頁）、本院民事執行事件進行單（附
    於影印之八十七年度執字第一一五九六號案內）及告訴人甲○○之本院強制執行
    投標書（見前述偵卷第九頁）在卷可稽，此外，前開租賃契約應係於前開房屋八
    十七年二月六日查封後，被告丁○○與丙○○婚姻關係仍存續中之八十七年間某
    日所製作，並非於租賃契約所載八十六年十月一日所製作者等情，可觀前述本院
    民事執行處八十七年二月六日查封筆錄仍記載：前開房屋係由公司使用，並無記
    載出租被告乙○○及證人鄭翠賢到庭證述：被告乙○○的印章是他擔任公司負責
    人後才開始保管等語、證人丙○○到庭證述：當時（與被告丁○○）住在一起，
    不可能拿這筆錢（指租金）給我等語可知。足徵被告二人自白均與事實相符。本
    件事證明確，被告二人犯行均堪認定。
二、核被告二人所為，均係犯刑法第二百十四條之使公務員登載不實罪。被告二人間
    有犯意聯絡及行為之分擔，均為共同正犯。又被告等利用不知情之公司職員楊淑
    品、鄭翠賢分別製作、提出內容虛偽不實之租賃契約，致公務員將此不實事項登
    載於職務上所掌之公文書即函文、民事執行事件進行單及拍賣公告內，核係間接
    正犯。爰審酌被告犯罪之動機、目的、手段、所生之危害及犯罪後坦白承認之態
    度等一切情狀，各量處如主文所示之刑，並均諭知易科罰金之折算標準。此外，
    被告乙○○未曾受有期徒刑以上刑之宣告，此有台灣高等法院檢察署刑案紀錄簡
    覆表乙件在卷可稽，經此教訓後，應知警惕，應無再犯之虞，本院因認對其所宣
    告之刑，以暫不執行為適當，爰併予宣告緩刑三年，以啟自新。
三、公訴意旨另以：被告丁○○、乙○○二人，並明知被告乙○○未出資分文向丙○○承受橋彬公司及蒂盟公司之股份，詎被告二人竟基於犯意之聯絡，由被告丁○○指使某不詳姓名之人制作內容不實之橋彬、蒂盟公司章程、股東出資轉讓同意
    書（按實際應為股東同意「出資轉讓」及「改推對外代表公司董事」之同意書，
    以下簡稱同意書）等文件，偽載丙○○於橋彬公司之新台幣（下同）一百萬元之
    出資、於蒂盟公司之二百萬元之出資均轉讓予被告乙○○，橋彬公司及蒂盟公司
    全體股東均推被告乙○○為董事長，對外代表公司，被告丁○○並將丙○○所有
    ，原留置於公司之印章押蓋於相關文件上，嗣被告丁○○、乙○○二人更基於概
    括犯意，分別於八十七年三月十九日、四月十八日檢附相關文件向台北市政府建
    設局提出，請求辦理橋彬公司及蒂盟公司之變更登記，共同使主管機關之公務員
    將此被告乙○○出資一百萬元、二百萬元，分別擔任橋彬公司及蒂盟公司負責人
    之不實事項先後登載於職務上所掌之公司變更登記事項卡上，足生損害於主管機
    關對於公司登記事項管理之正確性，主管機關於形式審核後，分別於八十七年三
    月二十四日、四月二十一日核准橋彬公司及蒂盟公司之變更登記；因認被告二人
    共涉刑法第二百十四條之使公務員登載不實罪嫌。惟按犯罪事實應依證據認定之
    ，無證據不得推定其犯罪事實；不能證明被告犯罪者，應諭知無罪之判決，刑事
    訴訟法第一百五十四條、第三百零一條第一項定有明文。經核，公訴人認被告二
    人涉犯此部分罪嫌，無非係以被告二人及丙○○所述及橋彬公司、蒂盟公司等兩
    公司之登記影卷為據。然查，橋彬公司及蒂盟公司之實際出資及經營者係被告丁○○，其前妻丙○○並未出資且未參與經營，僅為掛名之股東兼蒂盟公司之名義
    負責人（橋彬公司負責人為被告丁○○），兩人於八十七年初，感情不睦，丙○○於同年二月間曾委請律師發函被告丁○○，表示不願再繼續掛名為股東及負責
    人，並要求被告丁○○於文到三日內變更股東及負責人登記等情，業據證人丙○○到庭結證屬實（見本院九十年三月十五日筆錄第二頁至第三頁），並有時代法
    律事務所八十七年二月十一日時代法字第八七○二一一－一一號函（見前述第一
    六三一九號偵卷第一百九十六頁至第一百九十七頁）在卷可稽，復有影印之橋彬
    公司及蒂盟公司等兩公司登記案卷附卷可稽，又被告丁○○、乙○○二人確有互
    相同意，由被告乙○○承接丙○○之股份，成為前述兩公司之股東並擔任負責人
    等情，亦經被告二人到庭供認無訛，並為公訴意旨所是認；則被告丁○○將登記
    在丙○○名下，實際為其出資之前開公司股份，移轉登記予被告乙○○，並由被
    告乙○○擔任公司負責人一節，在丙○○及被告丁○○、乙○○三人間，即無「
    偽載」前開兩公司章程及同意書之可言，而在該兩公司章程及同意書內具名之其
    餘股東，是否並無同意前揭變更登記一節，遍查卷內檢察官並未舉證以實其說，
    自不能認該兩公司之公司章程及同意書有何偽載不實之情事，公訴人認被告二人
    持此並非偽載不實公司章程及同意書，向主管機關請求辦理變更登記，係犯刑法
    第二百十四條之使公務員登載不實罪嫌，即嫌無據。此外，又查無其他積極證據
    ，足認被告二人確有使公務員登載不實之情事，應認不能證明被告等犯罪，依法
    本應諭知無罪之判決，因公訴意旨認此部分事實與右揭起訴論罪之事實，有連續
    犯之裁判上一罪關係，爰不另為無罪之諭知。
據上論斷，應依刑事訴訟法第四百五十二條、第二百九十九條第一項前段，刑法第二
十八條、第二百十四條、第四十一條第一項前段、第七十四條第一款，罰金罰鍰提高
標準條例第一條前段、第二條，判決如主文。
本案經檢察官張紹斌到庭執行職務
中      華      民      國    九十      年      四      月      三      日
                                      臺灣臺北地方法院刑事第三庭
                                          法  官  劉  台  安
右正本證明與原本無異。
如不服本判決，應於判決送達後十日內，向本院提出上訴狀。
                                          書記官  張  汝  琪
中      華      民      國    九十      年      四      月      九      日
附錄本案論罪科刑法條全文
刑法第二百十四條
明知為不實之事項，而使公務員登載於職務上所掌之公文書，足以生損害於公眾或他
人者，處三年以下有期徒刑、拘役或五百元以下罰金。


司法院資訊處製作；財團法人民間司法改革基金會備份。
